【裁判字號】    90,易,2596
【裁判日期】    900821
【裁判案由】    毒品危害防制條例
【裁判全文】
臺灣板橋地方法院刑事判決                        九十年度易字第二五九六號
    公  訴  人  臺灣板橋地方法院檢察署檢察官
    被      告  甲○○
右列被告因違反毒品危害防制條例案件，經檢察官提起公訴（九十年度毒偵字第二二
四一號），本院判決如左：
      主      文
甲○○施用第二級毒品，處有期徒刑陸月，如易科罰金以參佰元折算壹日；又持有第
一級毒品，處有期徒刑貳月，如易科罰金以參佰元折算壹日，扣案之海洛因壹包（淨
重零點陸陸公克、包裝重零點壹玖公克）沒收銷燬之。應執行有期徒刑柒月，如易科
罰金以參佰元折算壹日，扣案之海洛因壹包（淨重零點陸陸公克、包裝重零點壹玖公
克）沒收銷燬之。
      事      實
一、甲○○前於民國八十七年間、八十八年間，先後均因違反毒品危害防制條例案件
    ，經臺灣板橋地方法院檢察署檢察官二次聲請本院依毒品危害防制條例之規定，
    聲請本院依序於八十七年十月七日、八十八年一月二十三日，分別以八十七年度
    毒聲字第二四二○號及八十八年度毒聲字四五六號裁定，而將其二度送觀察、勒
    戒後，因均無繼續施用毒品之傾向，而經臺灣板橋地方法院檢察署依序各於八十
    七年十月二十八日、八十八年二月二十日，以八十七年度偵字第二二二三○號及
    八十八年度偵字第二九六二號不起訴處分書處分不起訴在案；再於八十九年四月
    間，因施用第二級毒品安非他命而違反同條例案件，經本院於八十九年十一月二
    十八日判處有期徒刑五月確定（尚未執行），仍不知悔改，明知安非他命經現行
    之毒品危害防制條例列為第二級毒品（下簡稱：安非他命），海洛因為第一級毒
    品（下簡稱：海洛因），均不得施用、持有，仍基於施用安非他命之犯意，於九
    十年五月十六日凌晨六時五十分許其前九十六小時內某時（同日凌晨三時至六時
    五十分在警局之時間除外），在不詳處所，以不詳方式，而非法施用第二級毒品
    安非他命一次。另基於持有海洛因之犯意，在不詳時間、地點，收受綽號「阿斌
    」之不詳姓名年籍成年男子，所交付之海洛因一包（淨重零點六六公克、包裝重
    零點一九公克），而非法持有第一級毒品海洛因。嗣經警於九十年五月十六日凌
    晨三時許，在位於臺北縣三重市○○街一四九號前查獲，並扣得其所持有之海洛
    因一包（淨重零點六六公克、包裝重零點一九公克），而循線偵悉上情。
二、案經臺北縣警察局三重分局報請臺灣板橋地方法院檢察署檢察官偵查起訴。
      理      由
一、右揭持有海洛因之事實，業據被告甲○○於警訊及偵審中均坦承不諱，又扣案之
    白色粉末經送請法務部調查局檢驗之結果，確屬第一級毒品海洛因乙節，復有偵
    查卷附之法務部調查局九十年五月二十八日（九○）陸（一）字第九○一六七一
    七六號鑑定通知書一紙可參。雖被告另辯稱其並未於九十年五月十六日凌晨六時
    五十分許其前九十六小時內某時施用安非他命，本件送驗之尿液係其自馬桶內舀
    起水，而置放在空瓶內云云，然查，被告對於上開時地經警查獲後，其採尿之過
    程，係由承辦警員交付其一乾淨之空瓶，而由其親自排尿注入空瓶，並予以封箴
    等情，已於警訊時即陳明在卷（見偵查卷第七頁背面），是以採尿過程尚無瑕疵
    可指；而查被告於前開時地所採取之尿液，經送請鑑定結果，確呈安非他命陽性
    反應乙節，有臺北縣衛生局九十年五月二十九日北衛檢字第三四一五一號尿液煙
    毒檢驗成績書一份附於偵查卷足稽，是倘本件送驗之尿液，係被告自馬桶內舀起
    之水，而置放在空瓶內憑以鑑定，應無呈安非他命陽性反應之情形，已足證被告
    前開所辯，尚難採信；況查，被告於本院審理時亦已自承其於九十年初至九十年
    三月間，確有施用安非他命之行為，且依法務部調查局第六處（八十）發技一字
    第一一○號函示：「人體吸食安非他命，經尿液排出之時間，依吸食量多寡、人
    體代謝功能、吸食者之年齡及性別不同而有所差異；一般而言吸食者在四十八小
    時內所排泄之尿液，均有可能被檢出。若經常或大量吸食，則經尿液排出時間約
    可延長至四天。」之見解，益徵被告於九十年五月十六日凌晨六時五十分許其前
    九十六小時內某時，應有施用安非他命之情不虛。綜上所述，本件事證已臻明確
    ，被告施用安非他命及持有海洛因之犯行，均洵堪認定，應依法論科。
二、按安非他命、海洛因分別屬於毒品危害防制條例第二條第二項第二款、同條項第
    一款規定之第二級毒品及第一級毒品。核被告施用安非他命之行為，係犯毒品危
    害防制條例第十條第二項之施用第二級毒品罪；被告持有海洛因之行為，則犯毒
    品危害防制條例第十一條第一項之持有毒品罪。又其施用前持有安非他命之犯行
    ，為高度之施用行為所吸收，不另論罪。被告所犯之施用第二級毒品及持有第一
    級毒品二罪，犯意各別，行為互異，應分論併罰。茲審酌被告已有多次施用毒品
    紀錄，仍違反禁令非法施用足以導致精神障礙及生命危險之毒品安非他命，且持
    有毒品海洛因，與其犯罪之動機、目的、次數及犯後態度等一切情狀，分別量處
    如主文所示之刑，並均諭知易科罰金之折算標準，且定其應執行刑，以示懲儆。
三、扣案之海洛因一包（淨重零點六六公克、包裝重零點一九公克），係查獲之毒品
    ，應依毒品危害防制條例第十八條第一項前段規定，不問屬於犯人與否，沒收銷
    燬之。
據上論斷，應依刑事訴訟法第二百九十九條第一項前段，毒品危害防制條例第十條第
第二項、第十一條第一項、第十八條第一項前段，刑法第十一條前段、第五十一條第
五款、第四十一條第一項，罰金罰鍰提高標準條例第一條前段、第二條，判決如主文
。
本案經檢察官葉奇鑫到庭執行職務。
中      華      民      國        九十    年      八      月    二十一  日
                                  臺灣板橋地方法院刑事第一庭
                                      法  官  邱 靜 琪
右正本證明與原本無異。
如不服本判決，應於判決送達後十日內向本院提出上訴狀 (應附繕本) ，上訴於臺灣
高等法院。
                                          書記官    劉日賓
中      華      民      國        九十    年      八      月    二十二  日
附錄本案論罪科刑法條全文：
毒品危害防制條例第十條：
施用第一級毒品者，處六月以上五年以下有期徒刑。
施用第二級毒品者，處三年以下有期徒刑。
毒品危害防制條例第十一條第一項：
持有第一級毒品者，處三年以下有期徒刑、拘役或新臺幣五萬元以下罰金。
毒品危害防制條例第十八條第一項：
查獲之毒品及專供製造或施用毒品之器具，不問屬於犯人與否，均沒收銷燬之。但合
於醫藥或研究之用者，得不予銷燬。


司法院資訊處製作；財團法人民間司法改革基金會備份。
